臺灣高等法院刑事判決
                                    109年度交上易字第8號
上  訴  人
即  被  告  陳建鋒
上列上訴人即被告因過失傷害案件，不服臺灣新北地方法院108
年度審交易字第1110號，中華民國108年11月18日第一審判決（
起訴案號：臺灣新北地方檢察署108年度調偵字第2128號），提
起上訴，本院判決如下：
    主  文
上訴駁回。
    事  實
一、陳建鋒於民國107年10月21日8時7分許，騎乘車牌號碼000-0
    00號普通重型機車，沿新北市板橋區華興街往縣民大道方向
    行駛，至新北市板橋區華興街與大華街口，距行人穿越道約
    72公尺處，為前無號誌、且未劃設行人穿越道之交岔路口，
    本應注意(1)行經無號誌之交岔路口均應減速慢行，作隨時
    停車之準備，(2)注意車前狀況，並隨時採取必要之安全措
    施，(3)行經未劃設行人穿越道之交岔路口，遇有行人穿越
    道路時，無論有無交通指揮人員指揮或號誌指示，均應暫停
    讓行人先行通過；且依當時天候晴，日間自然光線，視距良
    好，事發地點為乾燥、無缺陷、無障礙物之柏油路面，無不
    能注意之情事，竟疏未注意及此，適有行人林淑美穿越上開
    交岔路口，遭陳建鋒之機車撞擊，林淑美因此受有右上側門
    齒、犬齒、第一小臼齒、左上側門齒、犬齒等牙齒震盪、左
    上正中門齒側方脫位、右上正中門齒內縮、上顎牙齦撕裂傷
    、一根肋骨閉鎖性骨折等傷害。
二、案經林淑美訴由新北市政府警察局板橋分局報請臺灣新北地
    方檢察署檢察官偵查起訴。
    理  由
壹、證據能力部分：
一、按刑事訴訟法第159條第1項固規定，被告以外之人於審判外
    之言詞或書面陳述，除法律有規定者外，不得作為證據。惟
    同法第159條之5亦明定：「被告以外之人於審判外之陳述，
    雖不符前4條之規定，而經當事人於審判程序同意作為證據
    ，法院審酌該言詞陳述或書面陳述作成時之情況，認為適當
    者，亦得為證據」、「當事人、代理人或辯護人於法院調查
    證據時，知有刑事訴訟法第159條第1項不得為證據之情形，
    而未於言詞辯論終結前聲明異議者，視為有前項之同意。」
    ，其立法意旨在基於證據資料愈豐富，愈有助於真實發現之
    理念，酌採當事人進行主義之證據處分權原則，並強化言詞
    辯論主義，透過當事人等到庭所為之法庭活動，在使訴訟程
    序順暢進行之要求下，承認傳聞證據於一定條件內，得具證
    據適格，屬於傳聞法則之一環，基本原理在於保障被告之訴
    訟防禦反對詰問權。是若被告對於證據之真正、確實，根本
    不加反對，完全認同者，即無特加保障之必要，不生所謂剝
    奪反對詰問權之問題（最高法院102年度台上字第309號判決
    意旨參照）。又當事人、代理人或辯護人於調查證據時，知
    有刑事訴訟法第159條第1項不得為證據之情形，卻表示「對
    於證據調查無異議」、「沒有意見」等意思，而未於言詞辯
    論終結前聲明異議者，應視為已有將該等傳聞證據採為證據
    之同意（最高法院93年度台上字第3533號、94年度台上字第
    2976號判決意旨參照）。經查，本判決下列所引各項供述證
    據，經本院於最後審理期日逐一提示並告以要旨，檢察官及
    上訴人即被告陳建鋒（下稱被告）就此部分之證據能力均未
    聲明異議（見本院卷第52至53頁），本院審酌各該證據作成
    時之情況，並無違法不當或證明力明顯過低之瑕疵，認以之
    作為證據應屬適當，依刑事訴訟法第159條之5規定，俱有證
    據能力。
二、至其餘憑以認定被告犯罪事實之本判決下列所引各項非供述
    證據，查無違反法定程序取得之情，依同法第158條之4規定
    反面解釋，俱有證據能力。
貳、實體部分：
一、被告上訴後否認犯行，辯稱：告訴人林淑美過馬路時未注意
    雙向來車，走到一半改成跑步，如果告訴人都用走的，伊應
    該就不會肇事云云。經查：
  ㈠被告有上開過失傷害之犯行：
  ⒈被告於警詢、偵查及原審時均供稱：事故發生前伊沿板橋區
    華興街直行欲往貴興路方向行駛，現場並無號誌，至肇事路
    口時發現有行人從左側出來，伊發現時距離已經很近了，伊
    來不及反應，機車前車頭與告訴人發生碰撞，伊承認未注意
    車前狀況，導致他人受傷之過失傷害罪，也承認檢察官起訴
    之犯罪事實等語（見偵查卷第8頁反面、第88頁、原審卷第4
    8頁、第53頁）。
  ⒉證人即告訴人於警詢、偵查時證稱：事故發生前伊從大華街
    方向欲穿越華興街往華福街方向，現場沒有號誌，當時伊步
    行穿越前有查看左右有無來車，步行至肇事地點時，突然遭
    碰撞等語（見偵查卷第11頁反面、第77頁）。
  ⒊觀之監視器畫面擷取照片（見偵查卷第67至69頁），告訴人
    於畫面時間107年10月21日8時7分20秒開始穿越交岔路口，
    同日8時7分22秒行至路口中線，至同日8時7分23秒遭被告機
    車撞擊時，告訴人行於交岔路口歷時3秒，並已行至被告行
    向車道，其穿越路口之動作近乎完成，此由被告機車倒地位
    置仍在被告車道範圍內（見偵查卷第43頁），益徵被告騎駛
    機車至交岔路口前，顯未減速慢行、注意車前狀況或讓告訴
    人先行通過等情甚明。
  ⒋告訴人因本件車禍受有右上側門齒、犬齒、第一小臼齒、左
    上側門齒、犬齒等牙齒震盪、左上正中門齒側方脫位、右上
    正中門齒內縮、上顎牙齦撕裂傷、一根肋骨閉鎖性骨折等傷
    害，有亞東紀念醫院診斷證明書附卷為憑（見偵查卷第17頁
    ）。
  ㈡按道路交通安全規則第93條第1項第2款規定：「行車速度，
    依速限標誌或標線之規定，無速限標誌或標線者，行經無號
    誌之交岔路口，應減速慢行，作隨時停車之準備」；又道路
    交通安全規則第94條第3 項亦規定「汽車行駛時，駕駛人應
    注意車前狀況，並隨時採取必要之安全措施」；再道路交通
    安全規則第103 條第3 項另規定「汽車行經未劃設行人穿越
    道之交岔路口，遇有行人穿越道路時，無論有無交通指揮人
    員指揮或號誌指示，均應暫停讓行人先行通過」。本件事發
    路口，係無號誌、未劃設行人穿越道、中央分隔線之交岔路
    口，而當時天候晴，日間自然光線，視距良好，事發地點為
    乾燥、無缺陷、無障礙物之柏油路面，無不能注意之情事，
    有道路交通事故現場圖、道路交通事故調查報告表㈠、㈡（就
    事故位置為交岔路口誤載為一般車道，應予更正）、事故現
    場及車損照片在卷可稽（見偵查卷第25至29頁、第39至53頁
    ），被告騎駛機車，行經無號誌、且未劃設行人穿越道之交
    岔路口，遇有行人穿越道路時，自應減速、注意路口車前狀
    況，並禮讓行人，案發當時現場情形尚無使被告不能注意之
    情事，即非不能注意，竟疏未注意及此，肇致本件事故，足
    認被告就本案事故之發生確有過失，並導致告訴人受有上開
    傷害，其過失行為與告訴人所受之傷害結果之間，具有相當
    因果關係，至為灼然。
  ㈢被告雖以前詞置辯，然查：告訴人於過馬路前業已查看雙向
    來車，且被告騎駛機車有上開過失，肇致本案事故之發生，
    均如前述；另按，刑法上之過失犯，祇須危害之發生，與行
    為人之過失行為，具有相當因果關係，即能成立，縱行為人
    之過失，與告訴人本身之過失，併合而為危害發生之原因時
    ，仍不能阻卻其犯罪責任（最高法院93年度台上字第1017號
    判決意旨參照）。是告訴人縱與有過失，被告自不得執此解
    免其過失責任；況告訴人有無過失僅為民事責任上之過失相
    抵問題，與被告之行為有無過失，是否應負刑事責任，並無
    直接相關，被告所辯，委無足採。
  ㈣綜上所述，被告過失傷害犯行，洵堪認定，是本件事證明  
    確，其犯行堪以認定，自應依法論科。
二、論罪科刑：
  ㈠按行為後法律有變更者，適用行為時之法律，但行為後之法
    律有利於行為人者，適用最有利於行為人之法律，刑法第2
    第1項定有明文。本案被告行為後，刑法第284條第1項業於1
    08年5月29日修正公布，自108年5月31日生效施行。修正前
    刑法第284條第1項前段規定「因過失傷害人者，處6月以下
    有期徒刑、拘役或500元以下罰金」，修正後規定「因過失
    傷害人者，處1年以下有期徒刑、拘役或10萬元以下罰金」
    ，經比較新舊法結果，新法之法定刑提高為1年以下有期徒
    刑，且罰金刑由銀元500元（即新臺幣〈下同〉15,000元）提
    高為10萬元，是修正後規定對被告較為不利，依刑法第2條
    第1項前段規定，自應適用被告行為時法即修正前刑法第284
    條第1項前段規定，先予敘明。
  ㈡核被告所為，係犯修正前刑法第284條第1項前段之過失傷害
    罪。
  ㈢又被告於肇事後自行報警，並已報明肇事人姓名、地點、請
    警方前往處理，此有道路交通事故肇事人自首情形記錄表在
    卷可稽（見偵查卷第33頁），嗣並接受裁判，合於自首要件
    ，爰依刑法第62條前段之規定，減輕其刑。
三、原審本於同上見解，適用修正前刑法第284條第1項前段、第
    41條第1項前段，刑法施行法第1條之1第1項、第2項前段之
    規定，並審酌被告騎乘普通重型機車行經肇事路口，未注意
    車前狀況，致發生本件交通事故，造成告訴人受有如起訴書
    所載之傷害，其行為應予非難，惟犯後已坦承犯行，態度尚
    可，然與告訴人調解並未成立，兼衡其於警詢中自陳高職畢
    業之智識程度、生活狀況、素行、過失情節、告訴人之傷勢
    等一切情狀，量處拘役40日，並諭知易科罰金之折算標準，
    其認事用法尚無不合，量刑亦稱妥適。被告上訴意旨以：告
    訴人過馬路時未注意雙向來車，走到一半改成跑步，如果告
    訴人都用走的，被告應該就不會肇事，被告也打算賠償告訴
    人，但告訴人未提出有利的證明，難以令人心服云云。惟被
    告過失傷害犯行及被告所辯不足採之理由，業已認定如上，
    其上訴意旨要係就原審依職權為證據取捨及心證形成之事項
    ，反覆爭執，均無可採，其上訴為無理由，應予駁回。
據上論斷，應依刑事訴訟法第368條，判決如主文。
本案經檢察官吳育增提起公訴，檢察官黃騰耀到庭執行職務。
中    華    民    國   109    年     2    月    27    日
                  刑事第九庭    審判長法  官  潘翠雪
                                      法  官  葉力旗
                                      法  官  陳俞婷
以上正本證明與原本無異。
不得上訴。
                                      書記官  陳麗津
中    華    民    國   109    年    3     月     2   日
附錄本案論罪科刑法條全文：
修正前中華民國刑法第284條（過失傷害罪）
因過失傷害人者，處6月以下有期徒刑、拘役或5百元以下罰金，
致重傷者，處1年以下有期徒刑、拘役或5百元以下罰金。
從事業務之人，因業務上之過失傷害人者，處1年以下有期徒刑
、拘役或1千元以下罰金，致重傷者，處3年以下有期徒刑、拘役
或2千元以下罰金。